【裁判字號】    99,監宣,64
【裁判日期】    991029
【裁判案由】    監護宣告等
【裁判全文】
臺灣花蓮地方法院民事裁定              99年度監宣字第64號
聲  請  人  丙○○
相  對  人  乙○○
利害關係人  甲○○
上列聲請人聲請監護宣告事件，本院裁定如下：
    主    文
宣告乙○○（男，民國○○年○月○○日生、身分證統一編號：Ｚ0000
00000號）為受監護宣告之人。
選定丙○○（男，民國○○年○○月○○日生、身分證統一編號：Ｚ000
000000號）為受監護宣告之人之監護人。
指定甲○○（女，民國○○年○○月○○日生、身分證統一編號：Ｚ000
000000號）為會同開具財產清冊之人。
程序費用新臺幣1000元由受監護宣告之人負擔。
    理    由
一、聲請意旨略以：聲請人丙○○為相對人乙○○之胞兄，乙○○於民國99年7月3日某時，因細菌性腦膜炎併兩側大腦中風
    ，長期臥病在床，其日常生活需人協助，已不能為意思表示
    ，亦無法處裡自己事務，爰聲請宣告乙○○為受監護宣告之
    人，併選定聲請人為受監護宣告之人乙○○之監護人、相對
    人之外甥女甲○○為會同開具財產清冊之人等語，並提出戶
    籍謄本、身心障礙手冊1紙為證。
二、按對於因精神障礙或其他心智缺陷，致不能為意思表示或受
    意思表示，或不能辨識其意思表示之效果者，法院得因本人
    、配偶、四親等內之親屬、最近一年有同居事實之其他親屬
    、檢察官、主管機關或社會福利機構之聲請，為監護之宣告
    。民法第14條第1項定有明文。
三、經查：本院在鑑定人即行政院國軍退除役官兵輔導委員會玉
    里榮民醫院（下稱玉里榮民醫院）精神科醫師劉江華前訊問
    相對人，審驗相對人之心神狀況，其對訊問之內容毫無反應
    。另玉里榮民醫院函覆之鑑定報告書略以：「一、個人病史
    ：莊員（即相對人）自幼發展正常，無生長遲緩與智力障礙
    情形，數年前曾有一次中風。於民國99年7月2日，因腦部嚴
    重受細菌感染，已呈現昏迷、無意識且大小便失禁之狀態。
    二、身體檢查：莊員目前常出現抽搐情形，無法以語言或肢
    體動作進行任何表達，因吞嚥困難、易嗆食，故以鼻胃管進
    食，且大小便失禁，日常生活起居皆須仰賴他人照護。三、
    精神狀態檢查：莊員四肢癱瘓且僵硬、萎縮，插鼻胃管，可
    睜開雙眼、偶見打哈欠、閤嘴的動作，似在吞唾液，無法點
    頭或搖頭，也難以依指令執行動作（如：眨眼、閤嘴），此
    外未見其他反應，對叫喚僅常以眼神注視。四、心理測驗及
    其他特殊檢查：受限莊員目前生理與精神狀態，未能完成施
    測。五、結論：莊員目前因細菌性腦膜炎併兩側大腦中風住
    院治療中，幾無認知理解及抽象思考判斷能力，對於較複雜
    事務如計畫、組織等執行功能亦應闕如。依其腦部病變之程
    度及其恢復之進展，未來可恢復其智能的可能性極為低微。
    」等語，有本院99年9月23日訊問筆錄及玉里榮民醫院精神
    鑑定報告書各1件在卷可稽，堪認相對人因細菌性腦膜炎併
    兩側大腦中風之精神障礙或其他心智缺陷，致不能為意思表
    示或受意思表示，本件聲請，為有理由，應予准許，爰宣告
    乙○○為受監護宣告之人。
四、又受監護宣告之人應置監護人。法院為監護之宣告時，應依
    職權就配偶、四親等內之親屬、最近一年有同居事實之其他
    親屬、主管機關、社會福利機構或其他適當之人選定一人或
    數人為監護人，並同時指定會同開具財產清冊之人。法院為
    前項選定及指定前，得命主管機關或社會福利機構進行訪視
    ，提出調查報告及建議。監護之聲請人或利害關係人亦得提
    出相關資料或證據，供法院斟酌。法院選定監護人時，應依
    受監護宣告之人之最佳利益，優先考量受監護宣告之人之意
    見，審酌一切情狀，並注意下列事項：(一)受監護宣告之人
    之身心狀態與生活及財產狀況。(二)受監護宣告之人與其配
    偶、子女或其他共同生活之人間之情感狀況。(三)監護人之
    職業、經歷、意見及其與受監護宣告之人之利害關係。(四)
    法人為監護人時，其事業之種類與內容，法人及其代表人與
    受監護宣告之人之利害關係。民法第1110條、第1111條、第
    1111條之1分別定有明文。經查，相對人乙○○既經受監護
    宣告，已如前述，則其自應選任監護人。本院依職權囑託花
    蓮縣兒童暨家庭關懷協會訪視結果，聲請人為受監護宣告人
    乙○○之胞兄，持續照顧受監護宣告人乙○○，其住家環境
    及所提供之照顧相對人之品質皆尚佳，且聲請人及相對人關
    係親密，相對人手足持續提供照護協助與關懷，依相對人實
    際生活情況等面向評估，相對人接受持續且穩定之照顧，以
    相對人實際生活情況等面向，聲請人適任為監護人，有該協
    會99年10月6日花兒家受第990055號函附訪視評估報告1件在
    卷可參。本院審酌相對人最近親屬選任聲請人為監護人及聲
    請人有擔任監護人之意願，有親屬系統表、同意書各1紙在
    卷，因認聲請人丙○○擔任監護人，較能符合受監護宣告之
    人之最佳利益，爰選定聲請人丙○○為受監護宣告人乙○○
    之監護人，並指定受監護宣告人乙○○之外甥女甲○○為會
    同開具財產清冊之人。又依民法第1113條準用同法第1099條
    之規定，於監護開始時，監護人對於受監護宣告人乙○○之
    財產，應會同甲○○，於2個月內開具財產清冊，並陳報法
    院，併此敘明。
五、依民事訴訟法第608條第1項裁定如主文。
中    華    民    國    99    年    10    月    29    日
                  家事法庭      法  官  陳淑媛
以上正本證明與原本無異。
如不服本裁定關於選定監護人及指定會同開具財產清冊之人等部
分，應於送達後10日內向本院提出抗告狀，並繳納抗告費新臺幣
1000元；其餘關於宣告監護之部分，不得抗告。
中    華    民    國    99    年    11    月    1     日
                                書記官  邱鴻志

司法院資訊處製作；財團法人民間司法改革基金會備份。
